【裁判字號】    90,台上,6622
【裁判日期】    901026
【裁判案由】    重傷害
【裁判全文】
最高法院刑事判決                                九十年度台上字第六六二二號
    上訴人  台灣高等法院台中分院檢察署檢察官
    上訴人  甲○○
    被  告  乙○○
右上訴人等因甲○○自訴被告重傷害案件，不服台灣高等法院台中分院中華民國九十
年七月十二日第二審更審判決（九十年度重上更(四)字第一三號，自訴案號：台灣台中
地方法院八十二年度自字第一○五七號），提起上訴，本院判決如左：
    主  文
原判決撤銷，發回台灣高等法院台中分院。
    理  由
本件原判決以上訴人甲○○自訴意旨略稱：被告乙○○與上訴人係鄰居，平時感情不
睦，被告於民國八十二年九月二十九日下午五時三十分許，在台中縣東勢鎮○○街一
六○號前，遇見上訴人，即假借其小貨車前擋風玻璃為上訴人破壞為由，竟基於重傷
害眼睛之故意，手持其所有之鐵片一塊（未扣案）往上訴人之左眼睛插入，致上訴人
之左眼之眼球受傷無法治療而遭挖除，因認被告犯有刑法第二百七十八條第一項之重
傷罪嫌；經審理結果，認被告之犯罪不能證明，因而撤銷第一審論處被告使人受重傷
罪刑之判決，改判諭知被告無罪。
惟查：(一)原判決於理由欄說明：「由和泰汽車修配廠經豐原市○○○路、東勢中正路
到東勢高工為十二公里，以四十至六十公里速度，行車時間依序為三十五分及二十分
鐘，有台中縣警察局八十四年二月二十八日中縣警交字第三一○一號函足憑，依本院
民事庭審理八十四年度訴字第三十二號事件勘測結果：『一測試自和泰汽車修配廠至
案發地點即台中縣東勢鎮○○街一六○號前騎機車需花費多少時間﹖命被告乙○○
騎機車在前面引導……開車路線：自和泰汽車修配廠出發經豐原市○○○路再經豐
勢路至東關街一六○號地點。出發時間是下午二時三十分。抵達時間是下午三時十
八分，費時四十八分鐘。被告騎機車之速度在三、四十公里間，平均約四十公里，
最快達四十七公里……三測試自肇事地點至東勢高工騎機車需花費多少時間﹖命被
告乙○○同前騎機車在前引導。出發時間下午三時五十三分，費時十七分鐘。被
告另稱伊都將機車停放在學校校門口，再走路到教室，要花五分鐘的時間。被告此
次騎機車之速度亦同前。』，亦即由和泰汽車修配廠出發，經同一路線至案發地點，
出發時間為下午二時三十分，抵達時間為三時十八分，勘測時由被告騎機車在前，行
進速度為四十公里；又本院前審法官勘測結果，以被告機車馬錶為準，由和泰汽車修
配廠出發之里程數為五九四三二‧六公里，出發時間為上午九時四十五分，到東勢高
工為十時二十七分，馬錶里程為五九四五四公里，由東勢高工至東勢第一橫街為五九
四五五‧三公里，第一橫街至被告住家為五九四六六‧二公里，載明於勘驗筆錄（見
本院更(一)卷第六十六－六十八頁），可知由工廠至學校為二十一點四公里，費時四十
二分鐘，學校至被告家為十二‧二公里，以上各段距離扣除第一橫街與學校往返距離
各一‧三公里，為三十一公里，則由工廠至肇事地點需時應逾四十五分鐘；考量被告
車速與尖峰因素，費時當在四十五分鐘之譜，被告當天下午五時十餘分離開工廠直趨
家中，應在該天下午六時左右始可抵達，無論如何不可能趕在五時三十分加害於自訴
人」云云；然依卷內資料，並無被告案發當日係由后里和泰汽車修配廠騎機車先至東
勢高工，再由東勢高工騎車至東關街一六○號之記載，則被告當日未必循此路途騎車
由后里和泰汽車修配廠輾轉至東勢東關街，則上引台中縣警察局中縣警交字第三一○
一號函所載，以時速四十至六十公里行駛，行車時間依序為三十五公鐘及二十分鐘（
共五十五分），似不足據以論斷被告不可能於上訴人甲○○指訴被毆傷時間在案發現
場，原判決竟採該函上引所載作為有利於被告之證據，殊屬違誤。又原法院民事庭審
理八十四年度訴字第三二號侵權行為損害償事件履勘現場結果，測試自后里和泰汽
車修配廠至東勢東關街一六○號費時四十八分鐘，固有勘驗筆錄可稽，然依該筆錄勘
驗結果一－(4)記載：「被告騎機車在前引導，被告車速在三、四十公里之間，平均約
四十公里，最高達四十七公里」（更一卷第一七七頁）；惟本案之關鍵在於被告行車
路線及速度，而由后里和泰汽車修配廠至東勢東關街一六○號是否僅勘驗時由被告引
導之唯一路線，被告引導時有無故意捨近求遠，非無疑義，且案發時被告年僅十九歲
，血氣方剛，機車時速七、八十公里應屬常事，茲具於引導法官勘測時，以極慢速之
三、十四公里時速行駛，致由后里和泰汽車修配廠至東勢東關街一六○號，再至東勢
高工，需時四十八分鐘及十七分鐘，以作為不在場之證據，原判決亦採取該勘驗結果
作為諭知被告無罪之證據，有無悖於經驗法則﹖原判決於理由欄又說明：「自訴人之
代理人林炳樟於本院前審之呈文，雖載明其於八十四年一月四日去拜訪被告服務之工
廠負責人後，一直守候在工廠大門口旁之大馬路，下午五時即見被告騎乘山葉一二五
西西嶄新機車衝出，其在後吃力追趕，眼看被告他轉入三豐路八八四巷消失，其迅即
趕回住處，僅費時三十五分鐘，八十三年十月二日再度測試，僅耗時二十五分鐘（見
本院更(二)卷第一三一頁；更(一)卷第一三五頁），但不足以證明被告於案發當日走此捷
徑，且由工廠至案發地點之距離及行車所需時間既經本院二度勘測，當以本院勘測者
為可採，因此自訴代理人此部分所陳述，尚非可採」；然林炳樟在被告無預警之下，
跟隨被告平日騎車路線及速度，測出最快時間為二十五分鐘，如果可採，則應不能排
除案發時被告確有在場，且由后里和泰汽車修配廠至東勢，既有捷徑可行，被告平日
非無可能走此捷徑上下班，且為明瞭事實起見，應以該捷徑作為測試標準，並以被告
下班時（下午五、六時）之交通尖峰時段，以一般年輕人之機車速度，重測需時若干
，此屬判斷被告被訴罪名能否成立之重要事項，原審未究明釐清，亦有違誤。(二)原判
決於理由欄謂：「證人即自訴人之弟林世文雖於本院調查時證稱：『（八十二年九月
二十九日下午自訴人受傷之事你是否知悉﹖）此件案件的被害人是我的親人，隔天又
是中秋節，所以記憶非常深刻，我在當天下午五點十分至十五分間開我自己的車要去
東勢街上找朋友，經過土地公廟前，有看到乙○○和他的二位朋友，被告是穿制服，
另外二人沒有穿學校制服，是穿一般便服，顏色及樣式我沒有注意，我開車並沒有停
下來，至於他們是否有乘坐任何交通工具我也沒有注意』云云，並稱其當天是和朋友
王漢國至南投去找王漢國的父親，惟王漢國於本院調查時證稱：伊住在台北，但老家
在南投，八十二年中秋節前一天伊有無回南投已不記得，伊到現在都不知道甲○○在
八十二年間眼睛受傷之事，也沒聽人說過等語，已難認證人林世文所證屬實」；然證
人林世文上引供述雖及其見到被告時係與王漢國共乘一輛汽車欲至南投，而王漢國
供稱已不復記憶；如果無訛，王漢國並非否認案發日與林世文共乘一輛汽車欲至南投
，雖因事隔已久而不復記憶，惟能否因無確證證明當時林世文與王漢國共乘一輛汽車
欲至南投，即謂林世文上引於案發日下午五時十分至五時十五分間，在東勢土地公廟
前見到被告之供述與事實不符而不足採﹖原判決未說明不予採取之理由而遽謂林世文
所證應係偏袒上訴人之詞，不足採取云云，尚嫌率斷。自訴人及原審檢察官分別提起
上訴，指摘原判決違誤，非無理由，應認原判決仍有撤銷發回之原因。
據上論結，應依刑事訴訟法第三百九十七條、第四百零一條，判決如主文。
中      華      民      國     九十     年      十      月    二十六    日
                              最高法院刑事第一庭
                                  審判長法官  施  文  仁
                                        法官  張  淳  淙
                                        法官  林  永  茂
                                        法官  蕭  仰  歸
                                        法官  張  清  埤
      右正本證明與原本無異
                                              書  記  官
中      華      民      國     九十     年     十一     月      一      日


司法院資訊處製作；財團法人民間司法改革基金會備份。
